【裁判字號】    98,易,1111
【裁判日期】    981231
【裁判案由】    詐欺等
【裁判全文】
臺灣桃園地方法院刑事判決               98年度易字第804號
公  訴  人  臺灣桃園地方法院檢察署檢察官
被      告  乙○○
上列被告因詐欺案件，經檢察官提起公訴（98年度偵字第12973
號）及追加起訴（98年度蒞追字第10號），本院判決如下：
    主  文
乙○○共同意圖為自己不法之所有，以詐術使人將本人之物交付
，處有期徒刑陸月，如易科罰金，以新臺幣壹仟元折算壹日，扣
案如附表一所示之物均沒收。又共同意圖為自己不法之所有，以
詐術使人將本人之物交付，處有期徒刑陸月，如易科罰金，以新
臺幣壹仟元折算壹日，扣案如附表一所示之物均沒收。又共同意
圖為自己不法之所有，以詐術使人將本人之物交付，處有期徒刑
陸月，如易科罰金，以新臺幣壹仟元折算壹日，扣案如附表一所
示之物均沒收。應執行有期徒刑壹年貳月，如易科罰金，以新臺
幣壹仟元折算壹日，扣案如附表一所示之物均沒收。其餘被訴部
分無罪。
    事  實
一、乙○○自民國98年4 月中旬起，受僱予某真實姓名、年籍不
    詳綽號「土豆」之成年男子（下稱「土豆」）所屬之詐欺集
    團，先由「土豆」取得他人之金融機構提款卡及密碼，再由
    「土豆」將取得之金融機構提款卡及密碼利用「空軍一號」
    遊覽車寄貨方式，寄至指定之地點，乙○○再依「土豆」之
    指示至「空軍一號」領貨處領取包裹，並將包裹中之提款卡
    拿至金融機構所設立之自動櫃員機測試，測試結果確定可用
    後再轉寄至「土豆」所指定處所，「土豆」並交付搭配門號
    0000000000、0000000000、0000000000、0000000000號等4
    支行動電話予乙○○，做為彼此間之聯繫工具，而「土豆」
    所屬之詐欺集團，先後為下列犯行：
  (一)乙○○與「土豆」及該詐欺集團不詳成員基於意圖為自己不
    法所有之犯意聯絡，先由「土豆」將以不詳方式所取得之徐
    清池所設立之臺灣銀行臺中港分行帳號00000000000000號帳
    戶金融卡等物，交付予乙○○確認是否可使用，待乙○○確
    認可使用後，於98年5 月間某日，該集團某成員以電腦連線
    至愛情公寓聊天室網站，並自稱為「楊姓女子」，與在臺北
    縣板橋市○○○路○ 段301 巷6 號3 樓住處內上網之連乙寅
    聊天認識，繼於98年6 月6 日，該「楊姓女子」佯稱邀約連
    乙寅外出遊玩，並要求見面前，連乙寅須先操作自動櫃員機
    ，俾查證連乙寅是否為警察云云，致連乙寅誤信為真，於同
    日13時7 分許，至臺北縣板橋市○○路○ 段280 號「全家便
    利商店」內國泰世華銀行所設立之自動櫃員機，依「楊姓女
    子」之指示操作，致匯款新臺幣（下同）1,234 元至徐清池
    所開立之臺灣銀行臺中港分行帳號00000000000000號帳戶內
    ，後經連乙寅察覺有異，始報警處理。
  (二)乙○○與「土豆」及該詐欺集團不詳成員另基於意圖為自己
    不法所有之犯意聯絡，先由「土豆」將以不詳方式所取得之
    黃國源所設立之臺中商業銀行草屯分行帳號00000000000000
    00000 號帳戶，交付予乙○○確認是否可使用，待乙○○確
    認可使用後，於98年6 月6 日20時30分許，由該詐欺集團不
    詳成員以電腦連接至MSN 網站內之戀愛交友網站（match.co
    m ），向在臺北縣三重市○○○路35號住處內上網之尤文志
    自稱「夢夢」，並佯稱目前缺錢有在兼差，邀約尤文志見面
    ，惟需先匯款費用3,000 元云云，致尤文志誤信為真，於98
    年6 月7 日0 時52分許，至臺北縣三重市○○○路與平安街
    口之「7-11便利超商」，在超商內所設置之自動櫃員機，以
    ATM 轉帳方式匯款3,000 元至黃國源所開立之臺中商業銀行
    草屯分行帳號0000000000000000000 號帳戶內，後該詐欺集
    團成員接續要求尤文志提供身分證字號，惟遭尤文志拒絕，
    乃繼向尤文志佯稱須輸入密碼「11983 」，致尤文志再度誤
    信為真，於同日1 時27分許，至臺北縣三重市○○路○ 段與
    自強路口萬泰銀行所設立之自動櫃員機，依「夢夢」之指示
    輸入「11983 」，而匯款11,983元至前揭黃國源帳戶內，後
    經尤文志察覺有異，始報警處理。
  (三)乙○○與「土豆」及該詐欺集團不詳成員復基於意圖為自己
    不法所有之犯意聯絡，由該集團某成員以電腦連線至雅虎奇
    摩拍賣網站，以帳號joshua0825、自稱「小任」刊登「拍賣
    Sanyo 微電腦自動營養豆漿機」（拍賣編號e00000000 號）
    訊息，經馬勗棠於98年6 月7 日9 時許，在高雄市○○路18
    3 巷17之1 號6 樓住處上網見之，誤信為真，即以1,280 元
    下標，復依「小任」之指示，於98年6 月7 日11時29分許，
    至高雄市○○路之「7-11便利超商」內設置之中國信託銀行
    自動櫃員機，以轉帳方式匯款1,280 元至前揭黃國源帳戶內
    ，馬勗棠匯款後察覺有異，乃報警處理。嗣於98年6 月11日
    21時10分許，乙○○駕駛車牌號碼3392－QU號自用小客車搭
    載友人黃志遠，在桃園縣中壢市○○路○ 段509 號「大江購
    物中心」前，因在禁止臨時停車線違規停車經警盤查，經警
    發現該車內放置有施用第三級毒品愷他命（Ketamine）所用
    之器具，疑有持有愷他命情事，進而附帶搜索，隨即自該車
    內查得現金2,836,100 元，並扣得如附表一所示與「土豆」
    聯繫所用之物及與本案無關如附表二所示之物，因而循線查
    獲上情。
二、案經桃園縣政府警察局移請臺灣桃園地方法院檢察署檢察官
    偵查起訴及追加起訴。
    理  由
壹、程序事項：
一、按被告以外之人於審判外之言詞或書面陳述，除法律有規定
    者外，不得作為證據，刑事訴訟法第159 條第1 項固定有明
    文。惟被告以外之人於審判外之陳述，雖不符同法第159 條
    之1 至之4 規定，而經當事人於審判程式同意作為證據，法
    院審酌該言詞陳述或書面陳述作成時之情況，認為適當者，
    亦得為證據。又當事人、代理人或辯護人於法院調查證據時
    ，知有第159 條第1 項不得為證據之情形，而未於言詞辯論
    終結前聲明異議者，視為有前項之同意，同法第159 條之5
    規定甚明。查本件證人連乙寅、尤文志、馬勗棠、李世清、
    賴高在、賴昭滿於警詢之證述，固均係被告乙○○以外之人
    在審判外之言詞陳述，惟被告迄至本院言詞辯論終結前，均
    未聲明異議，本院審酌上開證人於警詢係在自由意志下陳述
    ，作為被告犯罪證據，應屬適當，依同法第159 條之5 規定
    ，應有證據能力。
二、次按被告以外之人於偵查中向檢察官所為之陳述，除顯有不
    可信之情況者外，得為證據；證人、鑑定人依法應具結而未
    具結者，其證言或鑑定意見，不得作為證據，刑事訴訟法第
    159 條之1 第2 項、第158 條之3 分別定有明文。而依第15
    9 條之1 傳聞法則例外之立法理由，乃檢察官代表國家偵查
    犯罪，原則上能遵守法定程序，且被告以外之人如具有具結
    能力，仍應依法具結，以擔保其據實陳述。故該條第2 項規
    定「除顯有不可信之情況外」，應係指被告以外之人於偵查
    中向檢察官所為之陳述，不論是言詞或書面，有未遵守法律
    規定之情形，即檢察官於偵查中所為之證據調查，須係出於
    違法取供者或具有具結能力之被告以外之人，未依法命其具
    結之情況，始無證據能力。查證人李世清、賴昭滿在臺灣桃
    園地方法院檢察署，經檢察官告知具結義務及偽證罪之處罰
    ，並依法具結而為陳述，此有卷附上開偵訊筆錄及證人結文
    在卷可參（見98年度偵字第12973 號卷(二)第90頁、第99頁）
    ，此部分亦未經檢察官、被告就上開證詞之證據能力表示異
    議，復未據被告就前開證人之陳述是否顯有不可信之狀況詳
    加釋明，參以上揭法條規定，本院亦得以上開證人於檢察官
    訊問時所為之證述採為本件證據。
三、本案其餘所引用之卷附書證、扣案物證，並無證據證明係公
    務員違背法定程序取得之物，且為檢察官、被告所不爭執，
    依法得為證據，應併指明。
貳、有罪部分：
一、前揭犯罪事實，業據被告乙○○於本院審理時坦承不諱，核
    與證人連乙寅、尤文志、馬勗棠於警詢時證述之遭詐欺情節
    相符（見98年度偵字第12973 號卷(一)第45頁至第50頁、第59
    頁至第61頁、第72頁至第74頁、第81頁、第82頁），而被害
    人尤文志、馬勗棠、連乙寅所匯入黃國源、徐清池設立之金
    融機構帳戶，亦與被告所使用門號0000000000號行動電話內
    所存放之黃國源、徐清池個人帳戶資料相符，並有桃園縣政
    府警察局搜索扣押筆錄、萬泰商業銀行自動櫃員機交易明細
    表、國泰世華銀行客戶交易明細表、中國信託轉帳明細表、
    內政部警政署反詐欺諮詢專線紀錄表、臺北縣政府警察局三
    重分局三重派出所陳報單、臺北縣政府警察局三重分局三重
    派出所受理各類案件紀錄表、臺北縣政府警察局三重分局三
    重派出所受理刑事案件報案三聯單、高雄市政府警察局左營
    分局博愛四路派出所受理各類案件紀錄表、高雄市政府警察
    局左營分局博愛四路派出所受理刑事案件報案三聯單、高雄
    市政府警察局左營分局博愛四路派出所受理詐欺帳戶通報警
    示簡便格式表、臺北縣政府警察局板橋分局板橋派出所陳報
    單、臺北縣政府警察局板橋分局板橋派出所受理各類案件紀
    錄表、臺北縣政府警察局板橋分局板橋派出所受理詐欺帳戶
    通報警示簡便格式表、臺北縣政府警察局板橋分局板橋派出
    所受理刑事案件報案三聯單各1 份及簡訊翻拍照片2 張附卷
    可佐（見98年度偵字第12973 號卷(一)第62頁至第70頁、第75
    頁至第80頁、第83頁至第89頁、第123 頁、第124 頁），足
    認被告之自白與事實相符，應可採信。又按刑法上共同正犯
    之成立，係行為人彼此間有犯罪意思之聯絡，而共同實行犯
    罪行為，因在合同意思範圍內，相互利用他人之行為，以完
    成共同犯罪之計畫，自不以參與每一階段行為為必要，亦不
    排除各別之動機或目的，是以自己共同犯罪之意思而參與犯
    罪，不論其所參與者，是否犯罪構成要件之行為，皆為正犯
    ，而所謂參與非構成要件行為，係指其雖非直接構成共同犯
    罪事實之內容，但仍足以助成其實現所犯事實之行為之謂，
    又共同正犯之意思聯絡，原不以數人間直接發生者為限，即
    有間接之聯絡者，亦包括在內。如甲分別邀約乙、丙犯罪，
    雖乙、丙間彼此並無直接之聯絡，亦無礙於其為共同正犯之
    成立（最高法院著有95年度臺上字第3693號、84年度臺上字
    第5647號、71年度臺上字第1760號判決及77年臺上字第2135
    號判例意旨參照）。查被告就接收金融機構提款卡及測試提
    款卡是否可用，雖非詐欺犯罪構成要件之行為，然對於該詐
    騙集團以利用他人帳戶接收贓款之方式遂行詐欺犯罪而言，
    仍為不可或缺之一環而具有犯罪支配性，自屬足以助成所犯
    事實之行為，且被告自承知悉其所測試之金融機構提款卡係
    供詐欺集團詐欺犯行所用之物，足見被告乃基於自己共同犯
    罪之意思而參與本件犯行，並與「土豆」具有直接犯意聯絡
    ，而經由「土豆」與本件實施詐術之成員有間接之犯意聯絡
    ，則被告、「土豆」及本件實施詐術之成員等人，乃屬在合
    同意思範圍內，相互利用他人之行為，以完成共同犯罪計畫
    之情形，洵堪認定。綜上所述，本件事證明確，被告犯行應
    堪認定，應依法論科。
二、按凡以自己犯罪之意思而參與犯罪，無論其所參與者是否犯
    罪構成要件之行為，皆為正犯，其以幫助他人犯罪之意思而
    參與犯罪，其所參與者，苟係犯罪構成要件之行為，亦為正
    犯；又共同實施犯罪行為之人，在合同意思範圍以內，各自
    分擔犯罪行為之一部，相互利用他人之行為，以達其犯罪之
    目的者，即應對於全部所發生之結果，共同負責（最高法院
    25年上字第2253號判例、28年上字第3110號判例參照）。查
    被告明知「土豆」所交付之金融機構提款卡、密碼，係供詐
    騙被害人轉帳或存、匯款之用，被告負責測試「土豆」所交
    付之金融機構提款卡、密碼是否可用，縱認被告行為係詐欺
    之構成要件以外之行為，惟其與詐欺集團有犯意聯絡，為遂
    行自己共同犯罪之意思，而遂行詐欺集團整體犯罪之一環，
    自應對於有犯意聯絡之詐欺結果，共同負責。核被告所為，
    均係犯刑法第339 條第1 項之詐欺取財罪。被告與「土豆」
    及該詐欺集團之成員間，就上開犯行，均有犯意聯絡及行為
    分擔，皆為共同正犯。又被告及詐欺集團成員就詐欺被害人
    尤文志之犯行，均係出於向被害人尤文志訛稱可與之為性交
    易之同一機會、方法而為之，其侵害之法益相同，各行為之
    獨立性極為薄弱，依一般社會健全觀念，在時間差距上難以
    強行分開，在刑法評價上，以視為數個舉動之接續施行，合
    為包括之一行為予以評價，較為合理，顯係基於單一詐欺犯
    意下之接續行為，只論以接續犯之單純一罪為已足。又被告
    上開3 次詐欺犯行，客觀上彼此可分，且侵害不同之被害人
    財產法益，犯案方法亦有不同，上開數罪應分論併罰。爰審
    酌被告正值青壯，不思正當營生，竟圖私利，而參與詐欺集
    團之運作，造成被害人損害，惡性非輕，迄未賠償被害人損
    害，惟念被告於本院審理中坦承犯行，尚有悔悟之心，犯後
    態度尚稱良好，復衡以其素行、犯罪動機、目的、手段、智
    識程度等一切情狀，分別量處如主文所示之刑，並均諭知易
    科罰金之折算標準。又按依司法院大法官釋字第662 號解釋
    ：「中華民國94年2 月2 日修正公布之現行刑法第41條第2
    項，關於數罪併罰，數宣告刑均得易科罰金，而定應執行刑
    之刑逾6 個月者，排除適用同條第1 項得易科罰金之規定部
    分，與憲法第23條規定有違，並與本院釋字第366 號解釋意
    旨不符，應自本解釋公布之日起失其效力」，故對於數罪併
    罰，數宣告刑均得易科罰金，而定應執行之刑超過6 個月之
    案件，依司法院釋字第366 號、662 號解釋意旨，仍得易科
    罰金，是就被告所犯之數罪定其應執行之刑，復就所定之應
    執行刑併諭知易科罰金之折算標準，資以懲儆。
三、沒收：
  (一)另按，共同正犯因相互間利用他方之行為，以遂行其犯意之
    實現，本於責任共同之原則，共同正犯應對所參與犯罪之全
    部事實負責，有關從刑之沒收部分，雖他共同正犯所得或供
    犯罪所用之物，亦應於其本身所處主刑之後，併為沒收之諭
    知（最高法院96年度臺上字第6730號判決意旨參照）。查扣
    案如附表一所示之行動電話4 具，乃共犯「土豆」所有交付
    被告持用，俾與之聯繫及傳送本件帳戶簡訊，為其與被告共
    犯本件詐欺犯罪所用之物，業據被告陳明在卷（見本院98年
    度易字第804 號卷第51頁、第64頁反面），本於責任共同之
    原則，應依刑法第38條第1 項第2 款宣告沒收。
  (二)至於上開4 具行動電話之門號申請人均非被告，有電信資料
    查詢結果在卷，且依卷內事證觀之，亦無從認定申請人確為
    「土豆」或該詐欺集團所屬之成員，則因該SIM 卡並非被告
    或其共犯「土豆」等人所有之物，爰不併予宣告沒收。
  (三)扣案如附表二編號1 至4 、9 、10所示之物，雖係共犯「土
    豆」所有而交付予被告、惟被告並未用以供本件詐欺犯行，
    業據被告於本院審理時供述明確，而附表二編號5 至8 、11
    至14所示之物，雖為被告所有，卷內亦無其他證據足以佐證
    與本案有何關連，爰不併予宣告沒收。
、無罪部分：
一、公訴意旨略謂：被告參與「土豆」所屬之詐欺集團，另分別
    為下列行為：
  (一)被告與「土豆」及該詐欺集團不詳成員基於意圖為自己不法
    所有及行使偽造公文書之犯意聯絡，於98年6 月9 日上午某
    時許，詐欺集團某成年男子自稱是臺灣臺北地方法院檢察署
    （下稱臺北地檢署）人員，以電話向李世清佯稱：因其健保
    卡遭他人冒用，違反洗錢防制條例，需提領現金作押金等語
    ，使李世清陷於錯誤，先至郵局提領現金，而於同日13時許
    在屏東市○○路870 巷5 弄8 號住處內，將現金500,000 元
    交予詐欺集團某成員，並取得其上蓋有偽造「臺灣臺中地方
    法院檢察署（誤寫為檢查署）印」公印文之偽造「臺北地檢
    署監管科收據」1 紙，於98年6 月10日上午某時許，詐欺集
    團成員再度致電李世清，佯稱需再交付款項等語，李世清復
    陷於錯誤，又至臺灣銀行提領現金，於同日16時許在上揭住
    處內，交付現金950,000 元予詐欺集團某成員，並收取其上
    蓋有偽造「臺灣臺北地方法院檢察署（誤寫為檢查署）印」
    公印文之偽造「臺北地方法院地檢署監管科」單據1 紙。
  (二)被告與「土豆」及該詐欺集團不詳成員基於意圖為自己不法
    所有及行使偽造公文書之犯意聯絡，於98年6 月10日7 時許
    ，該詐欺集團某成員冒用臺北地檢署檢察官黃河村名義，撥
    打電話予住在彰化縣二水鄉○○村○○路○ 段48號之賴高在
    ，並向賴高在佯稱因其身分證件遭人冒用涉嫌詐欺案件，需
    匯款1,800,000 元至洪秀英所開立之國泰世華銀行嘉義分行
    000000000000帳號內等語，並傳真偽造之「臺灣臺北地方法
    院檢察署強制性資產凍結執行書」1 紙予賴高在，賴高在本
    欲至農會匯款，惟經農會行員及時制止，始未匯款而不遂。
  (三)被告與「土豆」及該詐欺集團不詳成員基於意圖為自己不法
    所有及行使偽造公文書之犯意聯絡，於98年6 月10日15時許
    ，該詐欺集團某成員冒用臺北地檢署檢察官黃河村名義，撥
    打電話向賴昭滿佯稱其涉嫌洗錢案件，需將存款提領交付保
    管，否則財產會被充公等語，致賴昭滿陷於錯誤，到臺灣銀
    行屏東分行領取950,000 元，並於98年6 月11日在屏東市○
    ○路7 號巷口（追加起訴書誤載為屏東市○○路43號巷口）
    ，交付予該詐欺集團所屬成員，並收取該成員所交付其上蓋
    有偽造「臺灣臺北地方法院檢察署印」公印文之偽造「臺北
    地方法院地檢署監管科」單據2 紙。因認被告另涉犯刑法第
    339 條第1 項詐欺取財罪、刑法第339 條第3 項、第1 項詐
    欺取財未遂罪及刑法第216 條、第211 條行使偽造公文書罪
    等罪嫌云云。
  (四)因蒞庭公訴檢察官於本院審理中陳明：起訴書及補充理由書
    中所載被告如何取得他人之身分證影本、駕照影本、提款卡
    資料部分，不在本件起訴範圍，又起訴書及追加起訴書所載
    被告與陳薏雯共犯部分屬誤載（見98年度易字第804 號卷第
    29頁背面及第66頁正面），依檢察一體之原則，本院僅就蒞
    庭檢察官更正後之犯罪事實認定起訴範圍，合先敘明。
二、按犯罪事實應依證據認定之，無證據不得認定犯罪事實，又
    不能證明被告犯罪者，應諭知無罪之判決，刑事訴訟法第15
    4 條第2 項、第301 條第1 項分別定有明文。所謂認定犯罪
    事實之證據，係指足以認定被告確有犯罪行為之積極證據而
    言，該項證據自須適合於被告犯罪事實認定，始得採為斷罪
    資料。苟未能發現相當證據，或證據不足以證明，自不能以
    推測或擬制之方法，以為裁判基礎（最高法院29年上字第31
    05號、40年臺上字第86號判例參照）。
三、公訴人認被告涉犯前揭罪名，係以證人李世清、賴高在、賴
    昭滿於偵查中之證述及被告所持有之行動電話內存有記載賴
    高在地址之簡訊、偽造之「臺北地檢署監管科收據」、「臺
    北地方法院地檢署監管科」單據各1 紙、現金捆帶3 只等為
    其主要論據。訊據被告固坦承受僱予「土豆」，惟堅決否認
    有何上開犯行，辯稱：某日早上「土豆」傳送賴高在之地址
    給伊，伊看了之後打電話問「土豆」這個地址要做什麼，「
    土豆」說他傳錯了，伊並不知道賴高在遭到詐欺之情事，另
    外李世清、賴昭滿遭到詐欺之情事，伊也不清楚，伊並未到
    南部從事詐欺犯行等語。
四、經查：
  (一)上開被害人李世清、賴高在、賴昭滿遭詐欺集團詐欺之經過
    ，為被告所不否認，並據證人賴高在、李世清、賴昭滿於警
    詢及證人李世清、賴昭滿於檢察官訊問時證述綦詳（見98年
    度偵字第12973 號卷(一)第55頁至第57頁、第90頁至第94頁、
    98年度偵字第12973 號卷(二)第46頁至第48頁、第86頁至第87
    頁、第95頁至第98頁），復有內政部警政署反詐欺案件紀錄
    表、屏東縣政府警察局屏東分局民生派出所受理詐欺帳戶通
    報警示簡便格式表、屏東縣政府警察局屏東分局民生派出所
    受理各類案件紀錄表、屏東縣政府警察局屏東分局民生派出
    所陳報單、屏東縣政府警察局屏東分局民生派出所治安事故
    摘報表、臺北地方法院地檢署監管科單據、臺北地檢署監管
    科收據各1 份附卷可參（見98年度偵字第12973 號卷(一)第58
    頁、第95頁至第101 頁），此部分之事實，應堪認定。
  (二)關於被害人李世清之部分：
    1.公訴人雖以自被告攜帶之物品內，扣得臺灣銀行紙袋及現
      金捆帶，而認被害人李世清遭詐欺之情事，亦為被告所屬
      之詐欺集團所為。
    2.惟據證人即本件查獲警員劉勇男於本院審理時證稱：伊查
      獲被告及同行之友人黃志遠時，有在黃志遠身上發現高屏
      地區的發票，伊追查黃志遠是否有在高屏地區活動，利用
      防止詐欺平臺，清查高屏地區受詐欺的被害人，伊傳真被
      告及黃志遠照片給當地受理詐欺案件的員警，並且請被害
      人指認照片，李世清看到照片就指認黃志遠，伊也請李世
      清到隊上指認，李世清也是指認黃志遠，關於本件查獲時
      自車上所扣得之現金捆帶3 只，伊有打電話到臺灣銀行詢
      問，行員覆稱捆帶無法明確表示金錢之來源，所以無法追
      查等語（見98年度易字第804 號卷第61頁、第61頁背面）
      ，而證人李世清於警詢及檢察官訊問時雖指證與被告同行
      之友人黃志遠係行騙之人（見98年度偵字第12973 號卷(一)
      第92頁至第93頁、98年度偵字第12973 號卷(二)第86頁至第
      89頁），惟此部分之指認已與黃志遠所提出之高鐵車票、
      行動電話通聯紀錄相歧異，並經臺灣桃園地方法院檢察署
      檢察官以嫌疑不足為由，而對黃志遠為不起訴處分，亦有
      不起訴處分書1 份在卷足憑，是縱使被告身上所攜帶之臺
      灣銀行紙袋及捆帶，與被害人李世清遭詐欺時提領現金之
      金融機構即臺灣銀行相符，然該現金紙袋及捆帶並無法特
      定現金之來源，而卷內亦無其他證據足以佐證被害人李世
      清係遭被告所屬之詐欺集團詐欺，單憑扣案之臺灣銀行紙
      袋、捆帶，顯不足以認定被告及「土豆」所屬之詐欺集團
      成員，有對被害人李世清為詐欺犯行。
  (三)關於被害人賴高在之部分：
    1.公訴人雖以自被告所使用之手機內，存有被害人賴高在地
      址之簡訊1 則，而認被害人賴高在遭詐欺之情事，亦為被
      告所屬之詐欺集團所為。
    2.被告持用之門號0000000000號行動電話內，固存有賴高在
      之「彰化縣二水鄉○○村○○路○ 段48號」地址簡訊1 則
      ，有該簡訊翻拍照片1 張附卷可佐（見98年度偵字第1297
      3 號卷(一)第126 頁）。然觀諸證人賴高在於警詢中證述：
      98年6 月10日7 時許，有陌生男子打電話到伊的住處，謊
      稱伊的身分證件遭到冒用，檢察官黃河村正在偵辦中，要
      伊匯款180 萬元，後有1 名自稱為黃河村之人打電話給伊
      ，要伊去超商收臺北地檢署之強制性資產凍結執行書，對
      方並要求伊匯款至洪秀英之帳戶內，歹徒也有留黃河村檢
      察官之電話給伊，伊本來要去二水農會匯錢，但因農會職
      員告訴伊那是詐欺集團，所以伊並沒有匯錢，伊並沒有看
      過歹徒的長相等語（98年度偵字第12973 號卷(一)第55頁、
      第56頁），參諸詐欺集團成員係以電話冒稱檢察官訛詐後
      ，指示被害人賴高在將款項以匯款方式匯入洪秀英所開立
      之國泰世華銀行嘉義分行帳戶內，並非以派員前往被害人
      賴高在之住居所地收款，則該住址資訊與被害人賴高在遭
      詐欺之犯行間顯不具有關聯性；又衡之現今社會個人資訊
      流露之情形嚴重，取得他人之住址甚為容易，卷內並無其
      他證據足以佐證被害人賴高在係遭被告所屬之詐欺集團詐
      欺，單憑被告手機內簡訊存有被害人賴高在之地址，顯不
      足以認定被告及「土豆」所屬之詐欺集團成員，有對被害
      人賴高在為詐欺犯行。
  (四)關於被害人賴昭滿之部分：
    1.公訴人雖以自被告攜帶之物品內，扣得臺灣銀行紙袋及捆
      帶，且被害人賴昭滿遭詐欺之時間、地點，與被害人李世
      清遭詐欺之時間、地點均相近，詐欺之手法亦相同，而認
      被害人賴昭滿遭詐欺之情事，亦為被告所屬之詐欺集團所
      為。
    2.惟如上所述，證人賴昭滿於警詢及檢察官訊問時雖指證與
      被告同行之友人黃志遠係行騙之人（見98年度偵字第1297
      3 號卷(二)第46頁至第48頁、第96頁至第97頁），然此部分
      之指認已與黃志遠所提出之高鐵車票、行動電話通聯紀錄
      相歧異，並經臺灣桃園地方法院檢察署檢察官以嫌疑不足
      為由，而對黃志遠為不起訴處分，亦有不起訴處分書1 份
      在卷足憑，是縱使被告身上所攜帶之臺灣銀行紙袋及捆帶
      ，與被害人賴昭滿遭詐欺時提領現金之金融機構即臺灣銀
      行相符，然該現金紙袋及捆帶並無法特定現金之來源，而
      卷內亦無其他證據足以佐證被害人賴昭滿係遭被告所屬之
      詐欺集團詐欺，單憑扣案之臺灣銀行紙袋及捆帶，顯不足
      以認定被告及「土豆」所屬之詐欺集團成員，有對被害人
      賴昭滿為詐欺犯行。
五、按認定被告有罪之證據，定需達到使事實審審判之法官有「
    確信」之心證時，方得為被告有罪之判斷。綜上所述，被告
    始終否認此部分之犯行，而本件公訴人所舉前開事證，均尚
    未達於通常一般之人均不致有所懷疑，得確信其為真實之程
    度，而有合理性懷疑之存在，無從形成有罪之確信。此外，
    復查無其他積極證據足以證明被告涉有此部分之犯行，而公
    訴人所提出之證據，不足為被告有罪之積極證明，或其闡明
    之證明方法，無從說服法官以形成被告有罪之心證，根據「
    罪證有疑，利於被告」之證據法則，應認不能證明被告此部
    分犯罪，依法應諭知被告此部分無罪之判決。
據上論斷，應依刑事訴訟法第299 條第1 項前段、第301 條第1
項，刑法第339 條第1 項、第41條第1 項前段、第51條第5 款、
第38條第1 項第2 款，刑法施行法第1 條之1 第1 項、第2 項前
段，判決如主文。
本案經檢察官甲○○到庭執行職務。
中    華    民    國    98    年    12    月    31    日
                刑事第四庭  審判長法  官  袁雪華
                                  法  官  張宇葭
                                  法  官  張淑華
以上正本證明與原本無異。
如不服本判決應於收受判決後10日內向本院提出上訴書狀，並應
敘述具體理由。其未敘述上訴理由者，應於上訴期間屆滿後20日
內向本院補提理由書(均須按他造當事人之人數附繕本)「切勿逕
送上級法院」。
                                  書記官  鄭嘉惠
中    華    民    國    98    年    12    月    31    日
附表一：
┌──┬─────────────────────┬──┐
│編號│物品名稱                                  │數量│
├──┼─────────────────────┼──┤
│ 1  │NOKIA 廠牌、序號000000000000000 號，搭配門│1具 │
│    │號0000000000號行動電話（不含SIM 卡）      │    │
├──┼─────────────────────┼──┤
│ 2  │NOKIA 廠牌、序號000000000000000 號，搭配，│1具 │
│    │門號0000000000號行動電話（不含SIM 卡1 張）│    │
├──┼─────────────────────┼──┤
│ 3  │NOKIA 廠牌、序號000000000000000 號，搭配門│1具 │
│    │號0000000000號行動電話（不含SIM 卡1 張）  │    │
├──┼─────────────────────┼──┤
│ 4  │NOKIA 廠牌、序號000000000000000 號，搭配門│1具 │
│    │號0000000000號行動電話（不含SIM 卡1 張）  │    │
└──┴─────────────────────┴──┘
附表二：
┌──┬───────────┬───────────┐
│編號│物品名稱              │數量                  │
├──┼───────────┼───────────┤
│ 1  │和信電訊SIM卡         │2張                   │
├──┼───────────┼───────────┤
│ 2  │遠傳電訊SIM卡         │1張                   │
├──┼───────────┼───────────┤
│ 3  │家樂福電信SIM卡       │1張                   │
├──┼───────────┼───────────┤
│ 4  │中華電信SIM卡         │1張                   │
├──┼───────────┼───────────┤
│ 5  │小便條紙              │1張                   │
├──┼───────────┼───────────┤
│ 6  │包裹寄貨單            │2張                   │
├──┼───────────┼───────────┤
│ 7  │A4便條紙              │1張                   │
├──┼───────────┼───────────┤
│ 8  │第一銀行交易明細表    │1張                   │
├──┼───────────┼───────────┤
│ 9  │新臺幣現金捆帶（曾惠淑│1只                   │
│    │）                    │                      │
├──┼───────────┼───────────┤
│10  │新臺幣現金捆帶（北高雄│2只                   │
│    │分行）                │                      │
├──┼───────────┼───────────┤
│11  │中華電信公用電話卡    │1張                   │
├──┼───────────┼───────────┤
│12  │愷他命                │1小包（毛重3.03公克） │
├──┼───────────┼───────────┤
│13  │附有愷他命粉末之盤子  │1個                   │
│    │                      │                      │
├──┼───────────┼───────────┤
│14  │記事本                │1本                   │
│    │                      │                      │
└──┴───────────┴───────────┘
附錄本案論罪科刑法條：
中華民國刑法第339 條第1 項
意圖為自己或第三人不法之所有，以詐術使人將本人或第三人之
物交付者，處五年以下有期徒刑、拘役或科或併科一千元以下罰
金。

司法院資訊處製作；財團法人民間司法改革基金會備份。
